臺灣新竹地方法院民事裁定
111年度司繼字第307號
聲  請  人  劉振耀  




上列聲請人聲請拋棄繼承權事件，本院裁定如下：
    主  文
聲請駁回。
聲請程序費用由聲請人負擔。
    理  由
一、按繼承人拋棄其繼承權，應於知悉其得繼承之時起3 個月內
    以書面向法院為之，民法第1174條第1 項、第2 項定有明文
    。又按拋棄繼承為不合法者，法院應以裁定駁回之，家事事
    件法第132條第3項亦定有明文。
二、本件聲請意旨略以：被繼承人劉振濱於民國108年3月8日死
    亡，聲請人於111年2月22日、同年3月11日接獲新竹市稅務
    局之稅捐繳款單等文件，始知悉被繼承人死亡，自願拋棄繼
    承權，爰依法檢呈戶籍謄本、繼承系統表、印鑑證明等文件
    具狀聲明拋棄繼承權等語。
三、查本件被繼承人劉振濱係於108年3月8日死亡，聲請人為被
    繼承人之手足，因被繼承人之第一順位繼承人皆聲明拋棄繼
    承，第二順位繼承人早歿，聲請人為被繼承人之繼承人等情
    ，有本院職權調閱相關卷宗閡閱無訛。惟查，聲請人於111
    年3月15日提出本件聲請，已逾被繼承人死亡後3 個月，其
    雖主張係於111年2、3月間接獲新竹市稅務局通知始知悉被
    繼承人死亡，然經查第一順位繼承人於本院109年度司繼字
    第935號民事聲請事件聲明拋棄繼承時，本院於同年10月28
    日以新院嶽家軒一109司繼935字第036876號通知准予備查在
    案同時，亦依職權副知聲請人關於先順位繼承人業已拋棄繼
    承准予備查一事，該通知於109年11月6日送達聲請人當時之
    戶籍地址(台北市○○區○○路○段00巷0弄0號3樓）亦即現住址
    ，並由聲請人本人蓋章收受，有本院通知稿暨送達證書在上
    開109年卷宗內可稽。按首揭法條所謂「知悉其得繼承之時
    起」係指知悉被繼承人死亡且自己已依民法第1138條規定成
    為繼承人之時而言，非謂尚須知悉有無繼承之遺產，且不因
    聲請人不知法律或對法律之誤解，而影響法律規定所發生之
    效力。是聲請人於109年11月6日已接獲本院通知先順位繼承
    人業已拋棄繼承准予備查一事，本件聲請人遲至111年3月15
    日始向本院聲請拋棄繼承權（見聲請狀上本院收狀日期戳記
    ），顯已逾3個月之期限，其聲請於法不合，應予駁回。至
    聲請人雖因逾法定期限而未能拋棄繼承權，惟仍得依民法第
    1156條之規定，開具被繼承人之遺產清冊向本院陳報，附此
    敘明。
四、依家事事件法第97條、非訟事件法第21條第1 項前段，裁定
    如主文。
五、如對本裁定抗告，須於裁定送達後10日之不變期間內，向本
    院提出抗告狀，並繳納抗告費新臺幣1,000 元。
中　　華　　民　　國　　111 　年　　4 　　月　　12　　日
                       家事法庭司法事務官  武宛玲



◎附記：
  民法第1148條（限定繼承之有限責任）
  〈第一項〉繼承人自繼承開始時，除本法另有規定外，承受被
            繼承人財產上之一切權利、義務。但權利、義務專
            屬於被繼承人本身者，不在此限。
  〈第二項〉繼承人對於被繼承人之債務，以因繼承所得遺產為
            限，負清償責任。

  民法第1156條（繼承人開具遺產清冊之呈報）
  〈第一項〉繼承人於知悉其得繼承之時起三個月內開具遺產清
            冊陳報法院。
  〈第二項〉前項三個月期間，法院因繼承人之聲請，認為必要
            時，得延展之。
  〈第三項〉繼承人有數人時，其中一人已依第一項開具遺產清
            冊陳報法院者，其他繼承人視為已陳報。